臺灣高等法院刑事判決
111年度上訴字第669號
上  訴  人  臺灣新北地方檢察署檢察官
被      告  李宗嶧


上列上訴人因被告違反洗錢防制法等案件，不服臺灣新北地方法
院110年度金訴字第425號，中華民國110年12月10日第一審判決
（起訴案號：臺灣新北地方檢察署110年度偵字第7865號、第146
72號、第15037號、第16238號、第20751號、第21007號、第2170
7號、第22792號、第23312號，移送併辦案號：110年度偵字第26
008號、第28023號、第28120號、第28415號、第30912號、第317
72號、第38579號、第43051號、111年度偵字第5114號、第6188
號、第6151號、第6157號、第6158號、第6193號），提起上訴，
本院判決如下：
    主  文
原判決撤銷。
李宗嶧幫助犯洗錢防制法第十四條第一項之洗錢罪，處有期徒刑
貳月，併科罰金新臺幣貳萬元，罰金如易服勞役，以新臺幣壹仟
元折算壹日；又幫助犯洗錢防制法第十四條第一項之洗錢罪，處
有期徒刑壹年，併科罰金新臺幣伍萬元，罰金如易服勞役，以新
臺幣壹仟元折算壹日。上開併科罰金部分，應執行罰金新臺幣陸
萬元，罰金如易服勞役，以新臺幣壹仟元折算壹日。
    事  實
一、李宗嶧可預見將自己之金融機構帳戶存摺、提款卡及密碼等
    資料提供陌生人使用，可能幫助他人利用該帳戶作為向他人
    詐欺取財時指示被害人匯款及行騙之人提款之工具，並具有
    遮斷資金流動軌跡，掩飾、隱匿犯罪所得財物之效果，竟基
    於縱使他人以其金融機構帳戶實施詐欺取財，及掩飾、隱匿
    犯罪所得財物等犯罪目的使用，亦不違背其本意之幫助詐欺
    取財及幫助洗錢之不確定故意，分別為下列行為：
　㈠於109年5月初某日，在不詳地點將所申辦中國信託商業銀行
    帳號000-000000******號帳戶（下稱本案帳戶）之存摺、提
    款卡及密碼提供予真實姓名年籍不詳之詐欺集團成員，該人
    即與所屬集團成員，以附表編號1所示方式及時間，對張○銓
    施以詐術，致其陷於錯誤，而依如附表編號1所示時間、金
    額，匯入款項至該集團成員所指定之虛擬帳號000-0000000*
    ******號、000-0000000*******號、000-0000000*******號
    ，再透過不知情之乙佳有限公司（下稱乙佳公司）提供之第
    三方支付平台匯入本案帳戶，旋經提領一空，李宗嶧並於10
    9年5月25日掛失及申請補發本案帳戶之存摺及提款卡。
　㈡復於109年12月間某日，在不詳地點將本案帳戶之存摺、提款
    卡及密碼提供予真實姓名年籍不詳之詐欺集團成員，該人即
    與所屬集團成員，以附表編號2至34所示方式及時間，對各
    該編號之告訴人施以詐術，致其等陷於錯誤，而依如附表編
    號2至34所示時間、金額，匯入款項至本案帳戶，旋經提領
    一空。
二、案經如附表所示告訴人分別訴由新北市政府警察局永和分局
    、新莊分局、蘆洲分局、三峽分局、海山分局、臺中市政府
    警察局第四分局、太平分局、大雅分局、桃園市政府警察局
    中壢分局、新竹市警察局第一分局、臺南市政府警察局永康
    分局、高雄市政府警察局林園分局、臺東縣警察局臺東分局
    、臺北市政府警察局信義分局、士林分局報告臺灣新北地方
    檢察署檢察官偵查起訴及移送併辦。
    理  由
一、證據能力：
　　按被告以外之人，於審判外之陳述，雖不符刑事訴訟法第15
    9條之1至第159條之4之規定，而經當事人於審判程序同意作
    為證據，法院審酌該言詞陳述或書面陳述作成時之情況，認
    為適當者亦得為證據。當事人、代理人或辯護人於法院調查
    證據時，知有第159條第1項不得為證據之情形，而未於言詞
    辯論終結前聲明異議者，視為有前項之同意。刑事訴訟法第
    159條之5定有明文。本案下列所引用被告以外之人於審判外
    之陳述，檢察官及被告李宗嶧迄本案言詞辯論終結時均未聲
    明關於證據能力之異議，本院審酌該證據資料製作時之情況
    ，亦無違法不當或證明力明顯過低之瑕疵，以之作為證據應
    屬適當，依上開規定，認該供述證據具證據能力。至卷內所
    存經本判決引用之非供述證據部分，經核與本件待證事實均
    具有關聯性，且無證據證明係違反法定程序所取得，依刑事
    訴訟法第158條之4反面解釋，均有證據能力。
二、認定事實：
　　上開犯罪事實，業據被告於原審準備程序及審理時坦承不諱
    （見原審卷第131、141、253頁；被告於本院審理程序經合
    法傳喚而未到庭），核與證人即如附表所示告訴人及被害人
    指述情節相符，並有台新國際商業銀行109年6月1日台新作
    文字第10909877號函及所附紅陽科技股份有限公司虛擬帳號
    0000000*******號之基本資料及交易明細、中國信託商業銀
    行股份有限公司（下稱中信銀行）109年11月6日、110年1月
    27日、2月8日、23日、3月4日、5日、8日、4月23日中信銀
    字第109224839280879號、第110224839022124號、第110224
    839049036號、第110224839031077號、第110224839031196
    號、第110224839037608號、第110224839047370號、第1102
    24839049206號、第110224839103241號函及所附本案帳戶客
    戶資料及存款交易明細、自動化交易LOG資料、存摺金融卡
    掛失及更換補發紀錄、存款交易明細、乙佳公司110年9月30
    日函及所附被告匯款資料、合約書、乙佳公司申設紅陽科技
    股份有限公司虛擬帳號繳款工具相關資料、告訴人張○銓之L
    INE對話紀錄截圖、網路銀行轉帳紀錄截圖、金合發娛樂城
    投注紀錄、電子錢包截圖、告訴人董○惠之手機網路銀行轉
    帳紀錄翻拍相片、LINE對話紀錄翻拍相片、告訴人田○之KOK
    O存款帳戶之餘額截圖、中信銀行存簿正反面影本及內頁、
    通訊軟體WhatsApp之對話紀錄截圖、告訴人王○凱之網路銀
    行轉帳交易明細、臨櫃匯款單、LINE對話紀錄截圖、告訴人
    高○欣之LINE對話紀錄截圖、網路銀行匯款及臨櫃紀錄、告
    訴人林○婷之LINE對話紀錄截圖、網路銀行轉帳交易明細、
    告訴人林○惠之郵政跨行匯款申請書、告訴人陳○君之IG、LI
    NE對話紀錄截圖、告訴人林○軒之手機網路銀行轉帳紀錄、I
    G、LINE對話紀錄截圖、告訴人陳○妤之網路銀行匯款及臨櫃
    匯款紀錄、通訊軟體Messenger、LINE對話紀錄截圖、被害
    人朱○芳之獲利紀錄及匯款紀錄、詐騙網站之客服及網頁翻
    拍相片、LINE對話紀錄截圖、告訴人杜○蕙之轉帳交易明細
    、告訴人孔○玲之郵政跨行匯款申請書、告訴人林子○之網路
    銀行轉帳紀錄截圖、郵政跨行匯款申請書、LINE對話紀錄截
    圖、告訴人葉○慈之Whatsapp對話紀錄截圖、告訴人許○雯之
    郵政跨行匯款申請書、網路銀行轉帳紀錄、告訴人陳○如之
    網路銀行轉帳紀錄、臨櫃匯款單、Whatsapp對話紀錄截圖、
    告訴人陳○綺之LINE對話紀錄截圖、網路銀行轉帳交易明細
    、告訴人陳○梅之投資詐騙網頁截圖、恒生銀行款項轉帳申
    請表格、元大銀行國內匯款申請書、郵政跨行匯款申請書、
    第一銀行匯款申請書表、告訴人張○萍之匯款金額一覽表、
    郵局帳戶交易明細表、LINE對話紀錄截圖、告訴人王○尹之L
    INE對話紀錄截圖、網路匯款交易明細、華南商業銀行客戶
    資料及交易明細、告訴人毛○茜、葉○○、范○○、游翠○之匯款
    紀錄、對話紀錄、報案資料、存摺封面影本、告訴人郭○雯
    、王○○之LINE對話紀錄截圖、告訴人石郁○之跨行匯款申請
    書、告訴人陳○ O之存摺內頁影本、告訴人徐思○之郵政跨行
    匯款申請書、對話截圖等件在卷可稽，足認被告前開任意性
    自白與事實相符而可採信。本案事證明確，被告犯行堪以認
    定，應依法論科。
三、論罪：
　㈠按刑法上之幫助犯，係對於犯罪與正犯有共同之認識，而以
    幫助之意思，對於正犯資以助力，而未參與實施犯罪之行為
    者而言。行為人提供金融帳戶提款卡及密碼予不認識之人，
    非屬洗錢防制法第2條所稱之洗錢行為，不成立同法第14條
    第1項一般洗錢罪之正犯；如行為人主觀上認識該帳戶可能
    作為收受及提領特定犯罪所得使用，他人提領後即產生遮斷
    資金流動軌跡以逃避國家追訴、處罰之效果，仍基於幫助之
    犯意而提供，應論以幫助犯同法第14條第1項之一般洗錢罪
    （最高法院108年度台上字第3101號裁定 、111年度台上字
    第1026號判決意旨參照）。本件被告主觀上可預見其所提供
    之本案帳戶可能供詐欺集團用以收受詐欺款項，被害人所匯
    入款項經領出或轉出，將製造金流斷點而掩飾、隱匿上開不
    法所得之去向及所在，以逃避國家之追訴、處罰，並自承縱
    如此亦不違背其本意，應具不確定之幫助詐欺取財及幫助洗
    錢之故意。
　㈡核被告所為，係犯刑法第30條第1項前段、第339條第1項之幫
    助詐欺取財罪，及刑法第30條第1項前段、洗錢防制法第14
    條第1項之幫助一般洗錢罪。公訴意旨認被告係犯洗錢防制
    法第14條第1項之一般洗錢罪，容有未洽。
　㈢被告分別於109年5月間交付本案帳戶資料予詐欺集團成員，
    幫助為如附表編號1之犯行，係以一行為同時犯幫助詐欺取
    財、幫助洗錢之罪名，應依刑法第55條規定從一重論以1幫
    助洗錢罪；被告於109年5月25日掛失並申請補發本案帳戶之
    存摺、提款卡後，復於同年12月間再次交付本案帳戶資料予
    詐欺集團成員，幫助為如附表編號2至34之犯行，亦係以一
    行為同時犯數幫助詐欺取財、幫助洗錢之罪名，亦應從一重
    論以1幫助洗錢罪。而被告上開2次幫助洗錢犯行，犯意個別
    ，行為互殊，應予分論併罰。
　㈣檢察官移送併辦部分（即附表編號16至34部分），與起訴書
    所載之犯罪事實具想像競合犯之裁判上一罪關係，為起訴效
    力所及，本院應併予審究。
四、刑之加重減輕事由：
　㈠被告前因違反毒品危害防制條例案件，分別經原審法院以104
    年度簡字第3627號判處有期徒刑4月確定、以104年度簡字第
    3636號判處有期徒刑3月確定、以104年度簡字第6523號判處
    有期徒刑3月確定、以104年度簡字第6306號判處有期徒刑4
    月確定，並經原審法院以105年度聲字第876號裁定應執行有
    期徒刑1年確定，復因施用毒品案件，經原審法院以105年度
    審簡字第94號判處應執行有期徒刑7月確定，上開各罪經接
    續執行，於105年12月30日縮短刑期假釋出監，並於106年5
    月20日假釋期滿未經撤銷假釋視為已執行完畢，有本院被告
    前案紀錄表在卷可稽，其於受有期徒刑執行完畢後，5年內
    故意再犯本案有期徒刑以上之2罪，固符刑法第47條第1項之
    累犯要件，惟其所犯前案與本案罪質不同，犯罪類型、行為
    態樣亦屬有間，難認有何特別惡性或對刑罰反應力薄弱之情
    ，參酌司法院大法官釋字第775號解釋意旨，無加重其刑之
    必要。
　㈡被告就所犯幫助洗錢之2罪，均應依刑法第30條第2項之規定
    ，按正犯之刑減輕其刑。
　㈢按犯洗錢防制法第14條、第15條之罪，在偵查或審判中自白
    者，減輕其刑，同法第16條第2項定有明文。本件被告就所
    犯幫助洗錢之2罪均於審理中自白，應依上開規定減輕其刑
    ，並與前開未遂減輕部分遞減之。
五、撤銷改判之理由：
  ㈠原審以被告所犯事證明確，認犯2幫助洗錢罪並據以科刑，固
    非無見，然原判決未考量被告前案所犯毒品案件與本案之罪
    質、犯罪類型及行為態樣均有異，仍依累犯之規定予以加重
    其刑，且未依洗錢防制法第16條第2項規定減輕其刑，均有
    瑕疵，另原審僅就被告如附表編號1至24所示犯行為判斷，
    未及審究檢察官於原審判決後所另移送併辦之附表編號25至
    34部分，亦有未洽。檢察官上訴主張原審量刑不當，為有理
    由，應由本院將原判決撤銷改判。
  ㈡爰審酌被告將本案帳戶之存摺、提款卡及密碼提供予他人使
    用，以此方式幫助取得帳戶之詐騙集團成員從事詐欺取財與
    洗錢之犯行，不僅造成告訴人受有實際財產損害，尚提高犯
    罪偵查追訴之困難，危害金融交易秩序與人我互信，且迄未
    與告訴人達成和解及賠償損失，行為非當，兼衡以被告之犯
    罪動機、目的、手段、坦承犯行、告訴人財產損害程度，及
    其自述高職肄業之智識程度、從事冷氣安裝、瓦斯外送、平
    均收入約新臺幣3萬多元、未婚、無子女、父親為視障人士
    需由其扶養等家庭經濟狀況等一切情狀，就其先後所犯2罪
    ，分別量處如主文第2項所示之刑，並就併科罰金部分諭知
    易服勞役之折算標準，及就併科罰金部分定應執行之刑及罰
    金易服勞役之折算標準。
  ㈢被告固將本案帳戶之存摺、提款卡提供他人遂行詐欺、洗錢
    等犯行，惟據其陳稱並未因本案獲取報酬（見原審卷第142
    頁），卷內亦乏積極證據證明被告就此獲有報酬，無從認其
    實際獲有犯罪所得；而系爭帳戶之存摺、提款卡，既經被告
    交由詐欺集團成員作為不法使用詐欺、洗錢之用，被告已喪
    失對於該等帳戶內款項之實際管領權限，且該等資料是否仍
    確實存在尚有未明，對之諭知沒收尚欠缺刑法上之重要性；
    又告訴人之受騙款項匯入後，隨即遭行騙之人領出，被告既
    非洗錢罪之正犯，亦未實際持有該等詐騙犯罪所得及洗錢之
    標的款項，是無依刑法第38條、第38條之1、洗錢防制法第1
    8條第1項規定宣告沒收之必要，附此敘明。
六、被告經本院合法傳喚，無正當理由不到庭，爰不待其陳述，
    為一造辯論判決。
據上論斷，應依刑事訴訟法第369條第1項前段、第364條、第371
條、第299條第1項前段，洗錢防制法第14條第1項、第16條第2項
，刑法第11條前段、第30條第1項前段、第2項、第51條第7項、
第339條第1項、第55條、第42條第3項前段，刑法施行法第1條之
1第1項，判決如主文。
本案經檢察官陳詩雅提起公訴，檢察官余佳恩、羅雪舫、鄭宇、
陳建勳、陳旭華移送併辦，檢察官顏汝羽提起上訴，檢察官陳慧
玲、朱婉綺到庭執行職務。
中　　華　　民　　國　　111 　年　　6 　　月　　30　　日
                  刑事第八庭  審判長法　官  陳世宗
                                    法　官  呂寧莉
                                    法　官  林呈樵
以上正本證明與原本無異。
如不服本判決，應於收受送達後20日內向本院提出上訴書狀，其
未敘述上訴之理由者並得於提起上訴後20日內向本院補提理由書
（均須按他造當事人之人數附繕本）「切勿逕送上級法院」。
                                    書記官 謝雪紅
中　　華　　民　　國　　111 　年　　6 　　月　　30　　日
附錄：本案論罪科刑法條全文
洗錢防制法第14條
有第二條各款所列洗錢行為者，處7年以下有期徒刑，併科新臺
幣5百萬元以下罰金。
前項之未遂犯罰之。
前二項情形，不得科以超過其特定犯罪所定最重本刑之刑。
中華民國刑法第339條
（普通詐欺罪）
意圖為自己或第三人不法之所有，以詐術使人將本人或第三人之
物交付者，處5年以下有期徒刑、拘役或科或併科50萬元以下罰
金。
以前項方法得財產上不法之利益或使第三人得之者，亦同。
前二項之未遂犯罰之。
附表
編號 告訴人 詐騙時間及方式 匯款時間 匯款金額 （新臺幣）  1 張○銓  詐欺集團成員於109年5月8日，佯以投資博奕遊戲可獲利云云，要求匯款 109年5月12日下午3時42分、4時4分、4時10分許 1萬元、2萬元、1萬元  2 董○惠  詐欺集團成員於109年12月間，佯以投資可獲利云云，要求匯款 109年12月21日中午12時46分 12萬6,975元  3 顏○涵  詐欺集團成員於109年12月間，佯以投資可獲利云云，要求匯款 109年12月19日晚間9時28分許、同年月20日晚間10時33分許 5,000元、4萬5,455元  4 田○  詐欺集團成員於109年12月間，佯以投資可獲利云云，要求匯款  109年12月19日上午10時39分許、同年月21日下午3時12分、14分許 20萬5,580 元、26萬8,295 元、10萬元  5 王○凱  詐欺集團成員於109 年11月間，佯以投資可獲利云云，要求匯款 109年12月17日下午3時37分許 64萬元  6 高○欣  詐欺集團成員於109 年11月間，佯以投資可獲利云云，要求匯款 109年12月18日上午10時23分許。 32萬9,000元  7 林○婷  詐欺集團成員於109 年11月間，佯以投資可獲利云云，要求匯款 109年12月21日中午12時59分許 20萬元  8 林○惠  詐欺集團成員於109 年12月間，佯以投資可獲利云云，要求匯款 109年12月18日下午2時35分許 20萬元  9 陳○君  詐欺集團成員於109 年12月間，佯以投資可獲利云云，要求匯款 109年12月19日晚間11時許 5,000元  10 林○軒  詐欺集團成員於109 年11月間，佯以投資可獲利云云，要求匯款 109年12月19日晚間9時11分許、同年月20日下午5時35分許 2萬元、5,000元  11 陳○妤  詐欺集團成員於109 年12月間，佯以投資可獲利云云，要求匯款 109年12月20日晚間11時22分許 1萬元  12 曾○沛  詐欺集團成員於109 年12月間，佯以投資可獲利云云，要求匯款 109年12月21日下午1時42分許 19萬元  13 朱○芳（未提告） 詐欺集團成員於109年12月間，佯以投資可獲利云云，要求匯款 109 年12月21日某時許 1萬元  14 杜○蕙  詐欺集團成員於109年11月間，佯以投資可獲利云云，要求匯款 109年12月22日下午4時52分許 4萬2,249元  15 孔○玲 詐欺集團成員於109年8月間，佯以投資可獲利云云，要求匯款 109年12月21日下午1時13分許 20萬元  16 陳○均 詐欺集團成員於109年11月27日某時許，以通訊軟體LINE暱稱「李思」聯絡，佯稱加入投資APP 「BMM 」可投資獲利云云，要求匯款 109年12月17日下午13時21分許 15萬元  17 葉○慈 詐欺集團成員於109年12月間，以LINE暱稱「李浩泓」聯繫，佯稱加入投資APP 「富拓交易平台」可投資獲利云云，要求匯款 109年12月20日下午1時43分至、44分、同年月21日下午2時7分、51分許 5萬元、5萬元、8萬2,000元、5萬元  18 許○雯 詐欺集團成員於109年12月4日某時許，以LINE暱稱「van 」聯繫，佯稱有香港股票投資方案可加入投資獲利云云，要求匯款 109年12月17日下午1時12分許 6萬元  19 林子○  詐欺集團成員於109年11月間，以LINE暱稱「林ABA 」聯繫，佯稱可投資獲利云云，要求匯款 109年12月19日上午10時42分、43分許 5萬元、5萬元  20 陳○如  詐欺集團成員於109 年10月間，佯以投資可獲利云云，要求匯款 109年12月21日中午12時18分許 7萬元  21 陳○綺  詐欺集團成員於109 年9 月14日16時許，以LINE暱稱「林志傑」聯繫，佯稱在投資網站「金華基金」投資可獲利云云，要求匯款 109年12月18日下午6時8分許 7萬1,000元  22 陳○梅  詐欺集團成員於109 年12月3 日某時許，以LINE暱稱「李家樂」聯繫，佯稱在投資網站「珠江國際」、「以太坊」投資可獲利云云，要求匯款 109年12月21日下午2時11分許 22萬元  23 張○萍  詐欺集團成員於109 年10月28日，以LINE暱稱「汪淼」聯絡，佯稱投資天衍娛樂平台可獲利云云，要求匯款 109年12月15日晚間6時33分許 3萬元  24 王○尹  詐欺集團成員於109 年11月初某時許起，佯稱可提供網路投資平台以進行投資獲利云云，要求匯款 109年12月14日下午1時3分許 10萬元  25 毛○茜 詐欺集團成員於109年11月間，佯以投資可獲利云云，要求匯款 109年12月15日中午12時24分許、同年月16日上午10時40分許 200萬元、300萬元  26 葉○○ 詐欺集團成員於109 年12月間，佯以投資可獲利云云，要求匯款 109年12月22日中午12時54分許 3萬元  27  范○○ 詐欺集團成員於109 年11月間，佯以投資可獲利云云，要求匯款 109年12月19日下午3時43分許、同年月20日下午2時34分許 2萬9,985元、2萬9,985元    28 游翠○ 詐欺集團成員於109 年10月間，佯以投資可獲利云云，要求匯款 109年12月22日下午2時38分許 1萬元  29 郭○雯 詐欺集團成員於109 年11月23日間，佯以可協助修改賭博APP程式，保證穩定獲利云云，要求匯款 109年12月21日上午10時59分許 3萬元  30  石郁○ 詐欺集團成員於109 年12月22日前某日，佯以公司資金周轉亟需借款云云，要求匯款 109年12月22日上午11時10分許 90萬元  31 徐思○ 詐欺集團成員於109 年10月間，佯以可修改賭博網站賠率，保證獲利云云，要求匯款 109年12月21日下午3時22分許 6萬元  32 王○○ 詐欺集團成員於109 年10月間，佯以委請代在博奕網站進行儲值云云，要求匯款 109年12月22日上午10時9分許 5,000元  33 陳○ O 詐欺集團成員於109 年11月間，佯以投資虛擬貨幣可獲利云云，要求匯款 109年12月20日晚間9時53分許 1萬5,000元  34 湯○○ 詐欺集團成員於109 年11月25日，佯以投資虛擬貨幣可獲利云云，要求匯款 109年12月22日中午12時47分、下午1時4分許 3萬元、3萬元